---
title: "ProyectoTD2025"
author: "Mar Alemany"
date: "2025-03-28"
output: html_document
---

```{r setup, include=FALSE}
knitr::opts_chunk$set(echo = TRUE)
```
# Introducción


cargamos las librerias necesarias:
```{r include=FALSE}
#Nos aseguramos de que no haya nada cargado en el Environment
rm(list=ls())

# Especificamos las librerías necesarias en esta lista
packages = c("knitr","tidyverse", "ggplot2", "dplyr", "pdftools", "stringr", "corrplot")
# Cargar los paquetes, sino están intalados, se instalarán automáticamente y serán cargados
package.check <- lapply(packages, FUN = function(x) {
  if (!require(x, character.only = TRUE)) {
    install.packages(x, dependencies = TRUE,repos='http://cran.rediris.es')
    library(x, character.only = TRUE)
  }
})
```


Hemos cambiado los nombres a los archivos para que no den error con el siguiente codigo pero lo dejo como comentario para no sobreescribir los archivos al ejecutar mas de una vez: 
-----------------------------------------------------------------------------------
# Obtener lista de archivos PDF en la carpeta
archivos <- list.files(path =  "./data" , pattern = "\\.pdf$", full.names = FALSE, ignore.case = TRUE)

# Renombrar archivos secuencialmente
for (i in seq_along(archivos)) {
  nombre_actual <- file.path(ruta_carpeta, archivos[i])
  extension <- file_ext(archivos[i])
  nombre_nuevo <- file.path(ruta_carpeta, paste0("M", i, ".", extension))
  
  file.rename(from = nombre_actual, to = nombre_nuevo)
}
----------------------------------------------------------------------------------




# Importación de los datos

cargamos los archivos de la carpeta
```{r}
# Obtener lista de archivos PDF en la carpeta
archivos <- list.files(path =  "./data" , pattern = "\\.pdf$", full.names = TRUE, ignore.case = TRUE)
#print(archivos)
```



Definimos vectores para almacenar los datos de los tickets
```{r}
comercio <- c() #nombre del comercio
empresa <- c() #tipo y código de empresa
direccion <- c() 
cp <- c() #código postal
telefono <- c() #Misma línea, tendremos que separar estos valores
fecha <- c()
hora <- c()
op <- c()
fs <- c()#factura
productos <- c() #lista con los productos comprados
total <- c() #total de la compra
forma_pago <- c()

#IVA
base_imp <- c() #Base imponible
cuota <- c() #Cuota 

```


Extraemos la informacion de cada ticket y lo añadimos al vector correspondiente:
```{r}
for (archivo in archivos) {
  
  pdf <- pdf_text(archivo) #leemos le archivo pdf
  ticket <- trimws(strsplit(pdf,split = "\n")[[1]]) #separamos por líneas
  ticket <- ticket[grep(".", ticket)] #quitamos las líneas vacías

  #procesamos los datos del ticket
  linea_comercio <- ticket[1]
  linea_direccion <- ticket[2]
  linea_cp <- ticket[3]
  linea_telefono <- ticket[4]
  linea_fecha_hora_op <- ticket[5]
  linea_fs <- ticket[6]
  p = 8 
  linea_productos <- ticket[p]
    #unimos todos los productos en un solo caracter
  while (ticket[p+1] != ticket[grep("TOTAL", ticket)[1]]){
    p = p + 1
    linea_productos <- paste(linea_productos, ticket[p],sep = ";")
  }
  linea_total <- ticket[grep("TOTAL", ticket)[1]]
  linea_forma_pago <- ticket[p+2]
  linea_iva <- ticket[grep("TOTAL", ticket)[2]]
  
  #extaremos los datos
  com <- strsplit(linea_comercio,", ")[[1]]
  comercio <- c(comercio, com[1])
  empresa <- c(empresa, com[2])
  direccion <- c(direccion, trimws(linea_direccion))
  cp_info <- strsplit(trimws(linea_cp), " ")[[1]]
  cp <- c(cp, cp_info[1])
  telefono <- c(telefono, trimws(gsub("TELÉFONO:", "", linea_telefono)))
  fecha_hora_op <- strsplit(trimws(linea_fecha_hora_op), " ")[[1]]
  fecha_hora_op <- fecha_hora_op[grep(".", fecha_hora_op)]
  fecha <- c(fecha, fecha_hora_op[1])
  hora <- c(hora, fecha_hora_op[2])
  op <- c(op, gsub("OP:", "", fecha_hora_op[4]))
  fs <- c(fs, gsub("FACTURA SIMPLIFICADA:", "", linea_fs))
  productos <- c(productos, linea_productos)
  total <- c(total, trimws(gsub("TOTAL [(]€[)]", "", linea_total)))
  formapago <- strsplit(linea_forma_pago," ")[[1]]
  forma_pago <- c(forma_pago, paste0(formapago[1],formapago[2]))
  base_couta <- strsplit(trimws(linea_iva),split = " ")[[1]]
  base_couta <- base_couta[grep(".", base_couta)]
  base_imp <- c(base_imp,base_couta[2])
  cuota <- c(cuota, base_couta[3])
  
}
```



























